臺灣高等法院刑事判決　　　　　　　　　96年度上訴字第65號
上　訴　人　臺灣臺北地方法院檢察署檢察官
上　訴　人
即　被　告　甲○○（原名黃勝煜）
選任辯護人　紀鎮南律師
上列上訴人等因被告違反槍砲彈藥刀械管制條例案件，不服臺灣
臺北地方法院95年度訴字第1280號，中華民國95年11月30日第一
審判決（起訴案號：臺灣臺北地方法院檢察署95年度偵字第9521
號），提起上訴，本院判決如下：
    主  文
上訴駁回。
    事  實
一、甲○○於民國93年間，因妨害自由案件，經本院於94年6月1
    日以93年度上易字第1669號判處有期徒刑2月，如易科罰金
    ，以銀元3百元折算1日，於94年7月22日易科罰金執行完畢
    。緣乙○○於93年12月間某日，在國道一號中山高速公路新
    竹交流道附近某處，以新臺幣（下同）15萬元代價，向自稱
    「劉先生」之姓名年籍不詳成年男子購買如附表一、二所示
    具殺傷力之改造手槍2支、具殺傷力之土造子彈13顆，附表
    三、四所示不具殺傷力改造手槍1支、不具殺傷力土造子彈4
    顆，未經許可而持有如附表一、二所示具殺傷力改造手槍2
    支及具殺傷力土造子彈13顆。嗣於95年4月28日3時許，乙○
    ○在其臺北市中山區○○○路399巷19號13樓之2住處，應甲
    ○○要求，將附表一編號(二)所示具殺傷力改造手槍1支及附
    表二所示具殺傷力土造子彈其中4顆及附表四所示不具殺傷
    力土造子彈4顆，出借予甲○○把玩（以上乙○○部分，業
    經原審法院判處罪刑確定），甲○○借得後，未經許可持有
    附表一編號(二)所示具殺傷力改造手槍1支及附表二所示具殺
    傷力土造子彈其中4顆。嗣於95年4月28日11時許，為警在上
    址當場查獲，並供出上揭槍彈來源，因而查獲乙○○。
二、案經臺北市政府警察局中正第二分局移送臺灣臺北地方法院
    檢察署檢察官偵查起訴。
    理  由
一、上開事實，業據上訴人即被告甲○○於警詢、偵查及原審坦
    承不諱，且：
（一）經警在臺北市中山區○○○路399巷19號13樓之2執行搜索
      ，於被告甲○○之房間內查扣改造手槍1支、土造子彈8顆
      、於乙○○房間查扣改造手槍2支、土造子彈9顆，有搜索
      扣押筆錄及照片在卷可稽（見第9521號偵查卷第16至27頁
      ）。上開扣案改造手槍3支，經內政部警政署刑事警察局
      鑑定結果，如附表一、三所載，有該局95年6月12日刑鑑
      字第095006491 6號槍彈鑑定書附卷可稽（見第9521號偵
      查卷第83至90頁）；扣案土造子彈17顆，經該局鑑定結果
      ，如附表二、四所載，有上開槍彈鑑定書及該局95年8 月
      1日刑鑑字第0950105569號函（見第9521號偵查卷第187頁
      ）在卷足憑。
（二）乙○○出借被告甲○○者，係第9521號偵查卷第27頁照片
      所示之槍、彈（即附表一編號(二)之改造手槍、及該照片所
      示查獲時為盒裝之子彈8顆）等情，據被告甲○○於偵查
      中陳述明確（見第9521號偵查卷第58頁）。該照片所示盒
      裝土造子彈8顆，於內政部警政署刑事警察局鑑定時，已
      與扣案其餘9顆土造子彈混合，再以彈頭直徑分類為：
      直徑8.93mm子彈15顆、直徑7.95mm土造子彈2顆，並加
      以試射鑑定（見第9521號偵查卷第64頁），致現已無從自
      扣案17顆土造子彈中，辨認並特定出扣案時盒裝8顆土造
      子彈。惟本案扣案土造子彈中，經試射鑑定結果，共有4
      顆子彈無殺傷力（如附表四），亦即被告甲○○持有之土
      造子彈8顆中，至少有4顆具殺傷力。既無卷存積極事證足
      認被告甲○○持有之8顆土造子彈中，有5顆以上具殺傷力
      ，爰採最有利於被告甲○○之事實認定，認被告甲○○持
      有之8顆土造子彈中，僅4顆（即附表二其中4顆）具殺傷
      力。
（三）雖被告甲○○嗣於本院改稱：僅向乙○○上揭槍彈來看一
      下，旋為警查獲，尚不構成持有云云。然：按槍砲彈藥刀
      械管制條例所規定之「持有」，乃指行為人以支配之意思
      ，將物品置於自己事實上得為實力支配下之狀態而言。被
      告甲○○於偵查時即自承：「之前聽說他（乙○○）有槍
      ，當天凌晨3點回去，他到我房間與我聊天，我就問他槍
      有無帶著，他說在房間裡，我說能否借我看看，他就去拿
      給我看，是1個盒子裡面裝1把槍還有子彈。他拿給我之後
      就去睡覺，叫我不要拿出去，他叫我早上起床要上班時再
      還給他，早上快11點，我還在睡覺，警察就來敲門」（見
      第9521號偵查卷第58頁），可見被告甲○○雖持有該槍彈
      之時間僅有幾小時即為警查獲，但確於該段期間內將該槍
      彈置於自己實力支配之下。同案被告乙○○於本院亦以證
      人身分證稱：甲○○知道其有槍彈，向其借來看，其乃拿
      至甲○○房間內，想等待會兒睡起來再拿回來，後來朋友
      打電話來說有急事叫其出去，其剛下樓警察就來了等語（
      見本院卷第75頁反面），與前揭被告甲○○自白之情形相
      互一致，是被告甲○○確已以自己持有之意思，而於該段
      期間內該上揭槍彈置於自己實力支配之下，所辯並未持有
      云云，委無足採。至同案被告乙○○前於警詢、偵查時否
      認上開槍彈屬其所有，並否認出借予被告甲○○之詞，並
      不足採，而以嗣所承認出借甲○○之情合於事實，且乙○
      ○亦因而經原審判處罪刑確定在案。
（四）綜上所述，本件事證明確，被告甲○○事後所辯無非卸責
      之詞，不足採信，其犯行堪以認定。
二、論罪部分：
（一）被告行為後，刑法業經修正，自95年7月1日生效施行，有
      關本件情形：
    １刑法第55條於修正後已刪除牽連犯之規定，並於但書增訂
      想像競合從一重處斷時，不得科以較輕罪名所定後輕本刑
      以下之刑，但此為法理之明文化，非屬法律之變更，並無
      比較新舊法之問題。
    ２於有期徒刑執行完畢後5年內，故意再犯本件有期徒刑以
      上之罪，不論依修正前之刑法第47條或修正後之刑法第47
      條第1項之規定，均構成累犯，對被告而言並無有利或不
      利之情形，不生新舊法比較之問題，應逕依現行刑法第47
      條規定，論以累犯，並加重其刑（最高法院95年度台上字
      第5589號判決參照）。
    ３關於罰金易服勞役之規定，以本件所處之新臺幣3萬元，
      依修正前罰金罰鍰提高標準條例第2條前段之規定，就原
      定數額提高為100倍折算1日，故應以銀元300元即新台幣
      900元，折算1日（未逾第42條第3項所規定罰金總額折算6
      個月之日數）。修正後刑法第42條第3項前段規定：「易
      服勞役以新台幣1千元、2千元或3千元折算日」（未逾修
      正後同條第5項所規定罰金總額折算逾1年之日數）。比較
      新舊法以修正後之規定較有利於被告，自應依刑法第2條
      第1項但書規定，適用修正後刑法第42條第3項之規定，定
      其折算標準。
（二）核被告甲○○所為，係犯槍砲彈藥刀械管制條例第8條第4
      項未經許可，持有其他可發射子彈具殺傷力之改造手槍罪
      、同條例第12條第4項之未經許可，持有子彈罪。其以一
      持有行為觸犯上開二罪名，為想像競合犯，應從較重之槍
      砲彈藥刀械管制條例第8條第4項之罪處斷。又被告甲○○
      於93年間，因妨害自由案件，經本院於94年6月1日以93年
      度上易字第1669號判處有期徒刑2月，如易科罰金，以銀
      元3百元折算1日，於94年7月22日易科罰金執行完畢，有
      本院被告前案紀錄表在卷可憑，於5年內故意再犯本件有
      期徒刑以上之罪，為累犯，並依法加重其刑。
（三）被告甲○○於警詢、偵查中坦承犯行，並供稱遭查獲之槍
      、彈係向乙○○所借得，檢察官亦依其指述將乙○○提起
      公訴。則被告甲○○於警詢及偵查中自白犯行，並供述所
      持有之全部槍砲、彈藥來源，因而查獲，依槍砲彈藥刀械
      管制條例第18條第4項前段及刑法第66條後段之規定，減
      輕其刑至3分之2，並依法先加後減之。
三、原審認被告甲○○所犯罪證明確，適用槍砲彈藥刀械管制條
    例第8條第4項、第12條第4項、刑法第2條第1項但書、第11
    條前段、第55條、第47條第1項、第42條第3項前段、第38條
    第1項第1款之規定，並審酌被告甲○○犯罪之動機、目的、
    手段、持有槍彈數量及情節、犯後態度等一切情狀，量處有
    期徒刑1年8月，並就罰金部分諭知易服勞役之折算標準。又
    以扣案如附表一編號(二)之改造手槍，係違禁物，應依刑法第
    38條第1項第1款之規定宣告沒收；至扣案被告持有之土造子
    彈，因試射擊發而失其違禁物之性質，不予宣告沒收。核其
    認事用法均無不合，量刑亦屬妥適。檢察官提起上訴，指摘
    原判決主文未諭知累犯，顯有未合云云，惟原判決於事實、
    理由及據上論斷欄，均已說明被告甲○○成立累犯，並引用
    刑法第47條第1項之規定予以加重其刑，顯已斟酌被告甲○
    ○為累犯之事實，僅於主文中有所脫漏而已。且嗣亦於96年
    1月15日就上開脫漏情形，予以裁定更正，應於主文罪名之
    後，增列「累犯」二字，有該更正裁定在卷可參。是檢察官
    執此為由，提起上訴，並無足採；被告甲○○上訴，否認持
    有云云，亦無理由，均應予駁回。
據上論斷，應依刑事訴訟法第368條，判決如主文。
本案經檢察官到庭執行職務。
中　　華　　民　　國　　96　　年　　2 　　月　　14　　日
　　　　　　　　　刑事第二庭審判長法　官  呂丹玉
　　　　　　　　　　　　　　　    法　官  林銓正
　　　　　　　 　 　　　　　　　　法　官  王詠寰
以上正本證明與原本無異。
如不服本判決，應於收受送達後十日內向本院提出上訴書狀，其
未敘述上訴之理由者並得於提起上訴後十日內向本院補提理由書
（均須按他造當事人之人數附繕本）。
                                  書記官  駱麗君
中　　華　　民　　國　　96　　年　　2 　　月　　14　　日
附錄：本案論罪科刑法條全文
槍砲彈藥刀械管制條例第8條
未經許可，製造、販賣或運輸鋼筆槍、瓦斯槍、麻醉槍、獵槍、
空氣槍或第4條第1項第1款所定其他可發射金屬或子彈具有殺傷
力之各式槍砲者，處無期徒刑或5年以上有期徒刑，併科新臺幣1
千萬元以下罰金。
未經許可，轉讓、出租或出借前項所列槍枝者，處 5 年以上有期
徒刑，併科新臺幣 1 千萬元以下罰金。
意圖供自己或他人犯罪之用，而犯前二項之罪者，處無期徒刑或
 7 年以上有期徒刑，併科新臺幣 1 千萬元以下罰金。
未經許可，持有、寄藏或意圖販賣而陳列第 1 項所列槍枝者，處
 3年以上10年以下有期徒刑，併科新臺幣700萬元以下罰金。
第 1 項至第 3 項之未遂犯罰之。
槍砲彈藥刀械管制條例第12條
未經許可，製造、販賣或運輸子彈者，處 1 年以上 7 年以下有
期徒刑，併科新台幣 500 萬元以下罰金。
未經許可，轉讓、出租或出借子彈者，處 6 月以上 5 年以下有
期徒刑，併科新台幣 300 萬元以下罰金。
意圖供自己或他人犯罪之用，而犯前二項之罪者，處 3 年以上
10 年以下有期徒刑，併科新台幣 700 萬元以下罰金。
未經許可，持有、寄藏或意圖販賣而陳列子彈者，處 5 年以下有
期徒刑，併科新台幣 300 萬元以下罰金。
第 1 項至第 3 項之未遂犯罰之。
┌──────────────────────────┐
│附表一                                              │
├──┬──────┬────────────────┤
│編號│槍枝管制編號│鑑　　　　定　　　　結　　　　果│
├──┼──────┼────────────────┤
│ (一) │0000000000號│係由仿GLOCK廠27型半自動手槍製造 │
│　　│　　　　　　│之槍枝換裝土造金屬槍管、槍機與撞│
│　　│　　　　　　│針改造而成之改造手槍，機械性能良│
│　　│　　　　　　│好，可擊發適用子彈，具殺傷力。　│
├──┼──────┼────────────────┤
│ (二) │0000000000號│係由仿BERETTA廠84型半自動手槍製 │
│　　│　　　　　　│造之槍枝換裝土造金屬槍管、槍機與│
│　　│　　　　　　│撞針而成之改造手槍，機械性能良好│
│　　│　　　　　　│，可擊發適用子彈，具殺傷力。　　│
└──┴──────┴────────────────┘
┌──────────────────────────┐
│附表二　                                            │
├──┬──────┬────────────────┤
│編號│子 彈 類 別 │鑑　　　　定　　　　結　　　　果│
├──┼──────┼────────────────┤
│ (一) │直徑約8.93㎜│係具金屬彈頭之土造子彈，經實際試│
│　　│彈頭之子彈12│射，可擊發，具殺傷力。　　　　　│
│　　│顆　　　　　│　　　　　　　　　　　　　　　　│
├──┼──────┼────────────────┤
│ (二) │直徑約7.95㎜│係具金屬彈頭之土造子彈，經實際試│
│　　│彈頭之子彈1 │射，可擊發，具殺傷力。　　　　　│
│　　│顆　　　　　│　　　　　　　　　　　　　　　　│
└──┴──────┴────────────────┘
┌──────────────────────────┐
│附表三                                              │
├──────┬───────────────────┤
│槍枝管制編號│鑑　　　　　定　　　　　結　　　　　果│
├──────┼───────────────────┤
│0000000000號│係由仿WALTHER廠PPK/S型半自動手槍製造之│
│　　　　　　│槍枝換裝土造金屬槍管、保險鈕而成之改造│
│　　　　　　│手槍，經檢視，擊錘上具凹洞，致無法撞擊│
│　　　　　　│撞針，無法供擊發子彈使用，依現狀，不具│
│　　　　　　│殺傷力。　　　　　　　　　　　　　　　│
└──────┴───────────────────┘
┌──────────────────────────┐
│附表四                                              │
├──┬──────┬────────────────┤
│編號│子 彈 類 別 │鑑　　　　定　　　　結　　　　果│
├──┼──────┼────────────────┤
│ (一) │直徑約8.93㎜│經實際試射，其中2 顆雖可擊發，惟│
│　　│彈頭之子彈3 │其發射動能甚微，不具殺傷力；其中│
│　　│顆　　　　　│1顆無法擊發，不具殺傷力。　　　 │
├──┼──────┼────────────────┤
│ (二) │直徑約7.95㎜│將實際試射，雖可擊發，惟其發射動│
│　　│彈頭之子彈1 │能甚微，不具殺傷力。　　　　　　│
│　　│顆　　　　　│　　　　　　　　　　　　　　　　│
└──┴──────┴────────────────┘
